臺灣高等法院高雄分院民事裁定　　　　　 96年度抗字第105號
抗　告　人　甲○○
相　對　人　玉山商業銀行股份有限公司
法定代理人　乙○○
相　對　人　丙○○
上列抗告人因與相對人間清償債務強制執行聲明異議事件，對於
民國96年3 月27日臺灣高雄地方法院95年度執字第64543 號所為
裁定，提起抗告，本院裁定如下：
    主  文
原裁定廢棄，應由原法院更為裁定。
    理  由
一、抗告意旨略以：其為原審法院95年度執字第64543 號強制執
    行事件標的物，即坐落高雄縣林園鄉○○○段1132之5 土地
    之併案假扣押債權人（同段1132號及1136之11號兩筆已經執
    行債權人撤回），惟原執行法院於拍賣丙○○所有上開土地
    時，未通知就鑑價結果陳述意見，亦未於拍賣前通知，致公
    告現值新臺幣（下同）211 萬餘元之土地，於民國96年2 月
    8 日第一次拍賣所定最低拍賣價格僅為75萬元，並即遭以95
    萬元拍定，又其亦因未受通知，故未能參加應買，致權益受
    損，爰依法聲明異議，請求撤銷上開拍賣程序，詎原審竟駁
    回其異議之聲明，於法未合，自應廢棄原裁定等語。
二、按執行法院應通知債權人及債務人於拍賣期日到場，無法通
    知或屆期不到場者，拍賣不因而停止，另核定拍賣最低價額
    應儘量與市價相當，且於核定前應使債權人、債務人就鑑定
    價格表示意見，俾作為核定最低拍賣價額之參考，分別為強
    制執行法第63條及辦理強制執行事件應行注意事項第42條第
    5 款所明定。又稽之上開規範意旨，無非以強制執行為法院
    以公權力介入他人財產之買賣，並就債務人財產拍賣所得予
    以分配各債權人，涉及多數債權人及債務人之權益，是雖拍
    賣最低價額之核定屬執行法官之權限，然仍應注意上情而不
    得任意為之，要言之，即有於核定價額前，讓各債權人及債
    務人對鑑價結果表示意見，作為核定價額參考之必要。又拍
    賣公告之通知，亦無外乎將該事實告知各利害關係人，此關
    係人除債權人、債務人外，有時尚包括合法承租人、優先承
    購人等，俾供其為權利之行使，也提供債務人於拍賣前是否
    清償、部分清償等，避免財產遭拍賣等決定。再者，假扣押
    債權人仍為有執行名義之債權人，僅未能於分配時即時受領
    ，否則又何能於分配時依職權將該債權列入。準此，上開規
    定之債權人係指本案執行債權人及假扣押債權人。詎原裁定
    竟認假扣押債權非實現債權之終局執行債權人，且於製作分
    配表時會依職權將假扣押債權額列入分配，於抗告人並無不
    利，而未通知對鑑價表示意見，進且亦未將拍賣期日通知，
    顯有違上開規定旨趣。
三、查抗告人為上開執行事件之併案假扣押債權人，此經本院審
    認各該卷宗無誤，且為原審所認定。本件原審未通知抗告人
    對鑑價表示意見，亦未於拍賣時為通知，亦經審閱該執行卷
    無訛，則抗告意旨指摘原裁定不當，聲明廢棄，為有理由，
    應予准許。又本院認原審法院據以核定拍賣最低價額時之相
    關資料是否有誤看或誤載情事，亦有詳為審認之必要，自應
    發回原審法院，另為適當裁定之必要。
四、依強制執行法第30條之1 、民事訴訟法第492 條，裁定如主
    文。
中　　華　　民　　國　　96　　年　　5 　　月　　4 　　日
                            民事第五庭
                                審判長法官    蔡明宛
                                法      官    曾錦昌
                                法      官    黃國川
以上正本證明與原本無異。
本件不得再抗告。
中　　華　　民　　國　　96　　年　　5 　　月　　4 　　日
                                書  記  官    鄭翠芬
